【裁判字號】    91,訴,2559
【裁判日期】    920128
【裁判案由】    給付管理費
【裁判全文】
臺灣板橋地方法院民事判決  九十一年度訴字第二五五九號
    原      告  七賢大樓管理委員會
    法定代理人  丙○○
    訴訟代理人  丁○○
    被      告  乙○○
    訴訟代理人  甲○○
右當事人間請求給付管理費事件，本院判決如左：
    主    文
被告應給付原告新台幣肆拾貳萬柒仟玖佰玖拾元。
原告其餘之訴駁回。
訴訟費用由被告負擔百分之九十一，餘由原告負擔。
    事    實
一、原告方面：
  ︵一︶聲明：求為判決被告應給付原告新台幣（下同）四十七萬一千五百六十元。
  ︵二︶陳述：被告為七賢大樓之區分所有權人，登記其名下所有之建物包括門牌號
        碼高雄市鹽埕區○○○路二六九號十六樓之十一、同號十三樓之二十、同號
        十一樓之二九、同號十三樓之二四房屋，以及高雄市○○區○○街五號五樓
        之二十八、同號九樓之三十九、同號八樓之三十九、同號八樓之四十等房屋
        ，依公寓大廈管理條例第十條暨七賢大樓住戶管理規約第九條第三項規定，
        應按其所有權之比例，以每坪新台幣（下同）四十元計收管理費，另按每戶
        每月一百五十元計收公共電費，每月應繳交一次。詎迄至九十一年一月止，
        被告所有上開房屋依序分別積欠管理費（含公共電費）九萬五千三百元、四
        萬一千六百元、六萬一千七百元、三萬三千三百五十元、五萬四千三百十元
        、六萬二千六百九十元、六萬四千二百七十元、五萬八千三百四十元，積欠
        金額總計達四十七萬一千五百六十元，屢經催討，被告均置之不理，為此提
        起本件訴訟，請求被告給付管理費四十七萬一千五百六十元。
  ︵三︶對被告抗辯之陳述：被告雖抗辯稱伊係八十四年十月使取得上開房屋之所有
        權，惟依公寓大廈管理條例第十九條、二十四條規定，被告應繼受於區分所
        有權人依本條例或規約所訂之一切權利義務。七賢大樓部分消防設備雖未通
        過安全檢查，然此事與管理費之繳納應屬二事，被告不得執此為由拒繳管理
        費。再者，原告目前正陸續催收管理費，以便維修消防設備。
  ︵四︶證據：提出欠繳管理費明細影本九件、存證信函影本十件暨回執影本一件、
        七賢大樓住戶管理規約影本一件、建物登記簿謄本八件、七賢大樓管理委員
        會第九屆第二次、第三次會議記錄影本各一件、七賢大樓管理委員會公告影
        本三件、公寓大廈管理組織報備證明影本一件為證。
二、被告方面：
   ︵一︶聲明：求為判決駁回原告之訴。
   ︵二︶陳述：被告係於八十四年十月九日始取得上開房屋之所有權，故八十四年
         十月以前之管理費不應由被告負擔。被告取得上開房屋所有權之後，發現
         原告私自將大樓之消防水管移轉為給水設備，造成每戶之自動灑水設備無
         水管可使用，消防功能無法運作，且無法修復，以致大樓因消防檢查不合
         格遭主管機關命令停止使用，原告為管理單位，負有維修之義務，其未善
         盡管理之責，致上開建物遭命令停止使用，於原告未恢復大樓准予使用前
         ，原告自得拒絕繳納管理費。
    理      由
一、原告起訴原係聲明請求被告給付五十一萬七千一百六十元，嗣於本院九十二年一
    月十四日言詞辯論期日當庭撤回八十八年一月以前關於每一戶每月一百五十元之
    水費之請求（原告房屋為空戶，自八十八年一月起未計收水費），經計算結果，
    門牌號碼高雄市○○○○○路二六九號十六樓之十一、同號十三樓之二十、同號
    十一樓之二九、同號十三樓之二四房屋，以及高雄市○○區○○街五號五樓之二
    十八、同號九樓之三十九、同號八樓之三十九、同號八樓之四十等房屋之管理費
    ，每戶減縮之金額依序為六千三百元、五千四百元、六千三百元、三千一百五十
    元、六千一百五十元、五千八百五十元、六千一百五十元、六千三百元，總計減
    縮四萬五千六百元，減縮後原告聲明請求之金額減為四十七萬一千五百六十元，
    依民事訴訟法第二百五十條第一項第三款規定，自應予准許。
二、原告主張之事實，業據提出欠繳管理費明細影本九件、存證信函影本十件暨回執
    影本一件、七賢大樓住戶管理規約影本一件、建物登記簿謄本八件、七賢大樓管
    理委員會第九屆第二次、第三次會議記錄影本各一件、七賢大樓管理委員會公告
    影本三件、公寓大廈管理組織報備證明影本一件為證。被告對原告主張之事實及
    所請求之金額均不爭執，惟另以前揭情詞置辯，茲應審酌者，闕為被告所辯上情
    是否可採：
︵一︶按公寓大廈管理條例第二十四條固規定區分所有權之繼受人應繼受原區分所有
      權人依本條例或規約所定之一切權利義務；惟所謂「依本例或規約所定之一切
      權利義務」，其立法之主要目的應係為避免特定繼受人於繼受後主張未參與規
      約之訂定不受規約之拘束，使規約對於繼受人亦有拘束力，至於已具體發生之
      管理費給付義務，應不在規範範圍內。換言之，公寓大廈管理條例第二十四條
      應屬區分所有權人地位之繼受規定，亦即後手對其繼受後所應生權利義務，悉
      依原相關條例或規約定之，並非繼受前手已發生之債務；否則區分所有人積欠
      之管理費並無公示之方法，如認為後手應繼受前手欠繳之管理費給付義務，將
      使一般之交易第三人受有不測之損害，當非立法之本意。
︵二︶本件被告係於八十四年十月六日始取得上開房屋之所有權，有原告提出之建物
      登記簿謄本八件附卷可證，其於取得房屋所有權以前，既非公寓大廈管理條例
      所謂之區分所有權人，依法本不負有繳納管理費之義務；原告主張被告應依公
      寓大廈管理條例第二十四條規定承擔前手積欠之管理費云云，依上開說明，亦
      屬無據。故被告抗辯稱八十四年十月以前之管理費被告依法毋庸繳納，應屬可
      採。
︵三︶從而原告請求被告給付之本件管理費中，就門牌號碼高雄市○○○○○路二六
      九號十六樓之十一房屋八十四年一月至九月份之管理費一萬零三百五十元（〈
      0000-  000〉*9=10350）、同號十三樓之二十房屋八十四年六月至九月份之管
      理費二千二百元（〈700-150〉*4=2200）、同號十一樓之二九房屋八十四年一
      月至九月份之管理費六千七百五十元（〈900-150〉*9=6750），以及高雄市○
      ○區○○街五號五樓之二十八房屋八十四年一月至九月之管理費六千零三十元
      （〈820-150〉*9=6030）、同號九樓之三十九房屋八十四年四月至九月之管理
      費四千七百四十元（940-150*6=4740）、同號八樓之三十九房屋八十四年一月
      至九月份管理費七千一百一十元（940-150*9=7110）、同號八樓之四十房屋八
      十四年一月至九月份管理費六千三百九十元（860-150*9=6390），以上總計四
      萬三千五百七十元部分，於法即有未合，不應准許。經扣除該金額後，原告所
      餘請求之管理費金額為四十二萬七千九百九十元。
︵四︶ 雖被告另抗辯稱原告未善盡管理之責，致大樓遭命令停止使用，於原告未恢
       復大樓准予使用前，原告得拒絕繳納管理費云云。惟按所謂同時履行之抗辯
      ，乃係基於雙務契約而發生，倘雙方之債務，非本於同一之雙務契約而發生，
      縱令雙方債務在事實上有密切之關係，或雙方之債務係因同一之雙務契約而發
      生，然其一方之給付，與他方之給付，並非立於互為對待給付之關係者，均不
      能發生同時履行之抗辯（最高法院五十九年台上字第八五○號判例參照）。第
      按公寓大廈之共用部分、約定共用部分之修繕、管理、維護，由管理負責人或
      管理委員會為之，其費用由公共基金支付或由區分所有權人按其共有之應有部
      分比例分擔之。前項共用部分、約定共用部分之管理、維護費用，區分所有權
      人會議或規約另有規定者，從其規定，公寓大廈管理條例第十條第二項、第三
      項訂有明文。準此，區分所有權人就公寓大廈共用部分之管理與維護費用負有
      繳納之義務，乃基於公寓大廈管理條例第十條之規定及區分所有權人會議或規
      約之規定所生；並非基於各區分所有權人與管理委員會之間之契約關係所生。
      故管理委員會之管理行為，與區分所有權人應依法繳納管理費用，二者並非本
      於同一雙務契約而發生，亦非立於對待給付之關係。從而被告就原告所餘請求
      之管理費四十二萬七千九百九十元部分，抗辯稱原告未善盡管理之責，致大樓
      因消防檢查不合格遭主管機關命令停止使用，於原告未恢復大樓准予使用前，
      被告得拒絕繳納管云云，並無足取。被告應以監督、改造方式促使原告管理更
      加完善，否則住戶均持同理由拒絕繳納管理費，管理委員會之管理工作將無經
      費以為繼，社區管理維護更加惡化，乃屬必然。
三、綜上，本件原告依公寓大廈管理條例第十條及七賢大樓住戶管理規約之規定請求
    被告給付管理費四十二萬七千九百九十元，於法並無不合，應予准許；逾上開金
    額之請求，則為無理由，應予駁回。
四、結論：原告之訴為一部有理由，一部無理由，依民事訴訟法第七十九條但書，判
    決如主文。
中      華      民      國    九十二    年      一      月    二十八    日
                                臺灣板橋地方法院民事第三庭
~B法      官  許月珍
右為正本係照原本作成
如對本判決上訴，須於判決送達後廿日內向本院提出上訴狀
中      華      民      國    九十二    年      一      月     二十八   日
~B法院書記官  劉昌明


司法院資訊處製作；財團法人民間司法改革基金會備份。
